臺灣臺北地方法院行政訴訟判決　
111年度交字第238號
原      告  林翰陽

被      告  臺北市交通事件裁決所

代  表  人  蘇福智
訴訟代理人  黃郁軒
上列當事人間交通裁決事件，原告不服臺北市交通事件裁決所中
華民國111年4月1日北市裁催字第22-AM0000000號裁決，提起行
政訴訟，本院判決如下：
    主      文
一、原告之訴駁回。
二、訴訟費用新臺幣300元由原告負擔。
    事實及理由
一、程序部分：
    原告不服被告民國111年4月1日北市裁催字第22-AM0000000
    號違反道路交通管理事件裁決書（下稱原處分）而提起行政
    訴訟，核屬行政訴訟法第237條之1第1項第1款規定之交通裁
    決事件，爰依行政訴訟法第237條之7規定，不經言詞辯論，
    逕為判決。
二、爭訟概要：
(一)原告於111年2月8日07時55分許駕駛車號000-0000號自用小
    客車(下稱系爭車輛)，行經臺北市中山區建國北路2段與民
    權東路3段（下稱系爭地點），因有占用右轉彎專用車道之
    違規行為，經民眾檢具違規影像提出檢舉，由臺北市政府警
    察局中山分局長春路派出所(下稱舉發機關)員警查證後認違
    規屬實，填製北市警交字第AM0000000號舉發違反道路交通
    管理事件通知單(下稱舉發通知單)予以舉發。
(二)原告不服舉發通知單向被告陳述意見，經舉發機關查復違規
    屬實，原告於111年3月30日申請裁決，被告審認原告有「直
    行車佔用最外側轉彎專用車道」之違規行為，乃依道路交通
    管理處罰條例第48條第1項第7款及第63條第1項(原處分漏載
    )規定開立原處分，裁處原告新臺幣（下同）600元罰鍰，並
    記違規點數1點，於111年4月8日送達原告。原告不服原處分
    ，於111年4月15日向本院提起行政訴訟。
三、原告起訴主張及聲明：
(一)主張要旨：
　1.系爭地點在上班尖峰時段，交通車流量大，原告駕駛系爭車
    輛從臺北市建國北路2段151巷往西向右轉進入建國北路2段
    再往北行駛，未料最外側車道為右轉彎專用道，且發現標誌
    時經由後照鏡發現檢舉人車輛位於外二線道行駛而來，為保
    持變換車道之安全距離，故未立即切入外二車道，原告係為
    保持行車安全，並非故意違規。
　2.原告經google街景地圖採證為原告之行車視野，可以看出標
    線難以當機立斷得知外線道為右轉專用道，又可發現地面上
    行駛方向標示牌已經與巷道呈現相互水平，被告提供之違規
    採證，係檢舉人車輛之視角考量，與原告視野有所出入，尚
    難認可；原告進入建國北路2段時因死角視野難以辨認外車
    道與外二車道的來車狀況，以行車安全而論，駛出巷道右轉
    不會一次性地橫跨到外二線道，且建國北路2段151巷道並無
    任何右轉後直行車不得佔用外線道之預示標誌，原告自無期
    待可能性。
(二)聲明：原處分撤銷。　　
四、被告答辯及聲明：
(一)答辯要旨：
　1.舉發機關就違規事實查復，系爭車輛於上開時地因在設有右
    轉彎專用車道之交岔路口直行車占用轉彎專用車道之行為，
    由民眾檢具違規證據資料檢舉，經員警審核無誤後製單舉發
    。依道路交通標誌標線號誌設置規則(下稱設置規則)第188
    條規定及交通部函釋內容略以：「為確保路口交通順暢，避
    免直行車妨礙轉彎車輛通行或減少轉彎車道流量，並未以產
    生阻礙為違規要件，且經查佔用之釋義係佔據使用、行駛，
    經參照設置規則第188條第2項意旨，縱使該車道前方無車，
    車輛過路口後未遵循所指方向行駛，已符道路交通管理處罰
    條例第48條第1項第7款構成要件」。依民眾所提供之連續影
    像顯示，系爭車輛所行駛之車道劃設有右轉指向箭頭，該車
    本應遵照該車道所繪設之指向線右轉，惟其在超越停止線後
    直行，並無右轉行為，其確有在設有右轉彎專用車道之交岔
    路口直行車占用轉彎專用車道情事。又臺北市建國北路2段(
    北向)接近民權東路路段設置有5線車道，該路口前方即先設
    有「車道預告標誌」及「右轉彎、直行，左轉彎等指向線」
    ，指示車輛右轉彎或直行或左轉彎，其可供直行或左轉之駕
    駛人辨識並提早減速、變換至左側直行或左轉車道。依道路
    交通管理處罰條例第4條規定，駕駛人本應遵守並依交通標
    誌指示行駛。該車輛既已行駛於右轉專用車道，本應遵循指
    向線指示方向行駛，惟原告在明知已駛入右轉專用道後，於
    綠燈時超越停止線後直行行為，已違反道路交通管理處罰條
    例第48條1項7款之規定。
　2.系爭地點地面第4、5車道分別繪有弧形箭頭及直線箭頭之指
    向線（第4車道）、弧形箭頭之指向線（第5車道），系爭地
    點地面標線繪設可供駕駛人辨識，且該路口前方即先設有「
    車道預告標誌」提醒用路人注意。系爭車輛確有占用右轉專
    用車道直行之違規事實。另依行政罰法第7條第1項規定，行
    為人對於構成違規之事實，預見其發生者，縱非故意，亦係
    有認識之過失。原告駕駛系爭車輛有於前述時、地直行車佔
    用最外側右轉彎專用車道之違規事實，縱原告並非故意，亦
    有應注意能注意而疏未注意之，難認並無過失。
(二)聲明：駁回原告之訴。　　　　
五、爭點：
    原告就其所為上開違規行為，其主觀上是否具有可歸責性及
    可非難性？　　
六、本院之判斷：
(一)應適用之法令：道路交通標誌標線號誌設置規則第188條第1
    項、第2項第2款、道路交通安全規則第102條第1項第11款、
    道路交通管理處罰條例第4條第2項前段、第48條第1項第7款
    、第63條第1項第1款（附錄）。
(二)原告就其所為上開違規行為，仍具有可歸責性及可非難性：
　  查原告於上開時地駕駛爭爭車輛自臺北市建國北路2段151巷
    右轉至建國北路2段，該路段最外側第一車道為右轉專用車
    道，第二車道則為直行兼右轉車道，系爭車輛行駛於最外側
    第一車道，行至建國北路2段與民權東路3段交岔路口時，變
    換車道至第二車道後直行等情，為原告所不爭執(見本院卷
    第130頁)，且經本院當庭勘驗採證光碟屬實，製有勘驗筆錄
    暨翻拍照片(見本院卷第131頁、第133至135頁)附卷可佐，
    並有臺北市政府警察局中山分局111年3月18日北市警中分交
    字第1113034635號函(見本院卷第95至97頁)、採證光碟(附
    證物袋)、採證照片（見本院卷第83至85頁）、舉發通知單
    （見本院卷第81頁）、送達證書（見本院卷第113頁）及原
    處分（見本院卷第111頁）附卷可參，足認原告確有在設有
    右轉彎專用車道之交岔路口直行而占用最外側右轉彎專用車
    道之違規行為，故被告所為原處分並無違誤。
(三)至原告主張其從臺北市建國北路2段151巷駛出至建國北路2
    段，當時車流量大，基於行車安全，無法直接切至第二車道
    ，且其行車動向之視線亦無法看見懸掛在建國北路2段車道
    上方之行車動向告示牌等語，並提出google街景地圖為憑。
    惟查，觀諸原告所提出之google街景地圖(見本院卷第26至2
    9頁)所示，原告自臺北市建國北路2段151巷駛向建國北路2
    段時，因行車動向視線角度雖確實無法看到懸掛在建國北路
    2段車道上方之行車動向告示牌，惟細繹該google街景地圖
    及現場照片所示，臺北市建國北路2段與151巷口之最外側第
    一車道之地面上清晰繪設「右轉彎」標線，該最外側第二車
    道之地面上則清晰繪設「直行兼右轉」標線，是當時交通尖
    峰車流量大，原告自臺北市建國北路2段151巷駛出後，仍可
    行駛至最外側第二車道之直行兼右轉車道，並無行車安全疑
    慮。再參以原告於本院開庭時陳稱：我當時有看到地面上右
    轉彎專用標線，但反應時間非常短，就開過去了等語(見本
    院卷第130頁)，是原告當時縱然因行車動向之視線而無法看
    見懸掛在建國北路2段車道上方之行車動向告示牌，然其已
    看見該巷口地面上所繪設之右轉彎標線，原告既為直行車自
    不應占用該右轉彎車道行駛，其主觀上具有可歸責性及可非
    難性自明，故原告上開主張，尚難採認。另原告主張臺北市
    建國北路2段151巷未設置右轉直行車不得占用外線車道之預
    告標誌，其無期待可能性等語，惟查，如前所述，臺北市建
    國北路2段車道上方已設置各車道行車動向之告示牌，且在
    臺北市建國北路2段與151巷之巷口地面上亦清晰繪設有右轉
    彎專用標誌，原告依道路交通管理處罰條例第4條第2項前段
    規定，本應遵守交通標誌指示行駛，原告駕駛系爭車輛既已
    行駛於右轉彎專用車道，其行經系爭地點交岔路時自應遵循
    右轉彎指向線指示往右轉彎方向行駛，惟原告捨此不為竟往
    前直行，其違章行為明確，故原告上開主張，容有誤解，尚
    難採認。
(四)本件判決基礎已臻明確，兩造其餘攻擊、防禦方法及訴訟資
　　料經本院審酌後，核與判決結果不生影響，無一一論述之必
　　要，併此敘明。　　
七、結論：
　　原處分認事用法並無違誤，原告訴請撤銷原處分為無理由，
    應予駁回。至本件第一審裁判費為300元，應由敗訴之原告
    負擔，爰確定第一審訴訟費用額如主文第2項所示。
中　　華　　民　　國　　111 　年　　7 　　月　　11　　日
                  行政訴訟庭  法  官  黃子溎
上為正本係照原本作成。
如不服本判決，應於送達後20日內，向本院提出上訴狀並表明上
訴理由（原判決所違背之法令及其具體內容或依訴訟資料可認為
原判決有違背法令之具體事實)，其未載明上訴理由者，應於提
出上訴後 20 日內向本院補提理由書（上訴狀及上訴理由書均須
按他造人數附繕本，如未按期補提上訴理由書，則逕予駁回上訴
），並應繳納上訴裁判費新臺幣 750 元。
中　　華　　民　　國　　111 　年　　7 　　月　　11　　日
                              書記官  藍儒鈞
附錄（本件參考法條）：
1.道路交通標誌標線號誌設置規則第188條第1項、第2項第2款
　指向線，用以指示車輛行駛方向。以白色箭頭劃設於車道上。
  本標線設於交岔路口方向專用車道上與禁止變換車道線配合使
  用時，車輛須循序前進，並於進入交岔路口後遵照所指方向行
  駛。
   本標線之式樣，依其目的規定如下：
  二、指示轉彎：弧形箭頭。
2.道路交通安全規則第102條第1項第11款
　汽車行駛至交岔路口，其行進、轉彎，應依下列規定：
　十一、交岔路口因特殊需要另設有標誌、標線者，並應依其指
        示行車。
3.道路交通管理處罰條例第4條第2項前段
　駕駛人駕駛車輛在道路上，應遵守道路交通標誌、標線、號誌
  之指示、警告、禁制規定。　　　　
4.道路交通管理處罰條例第48條第1項第7款
　汽車駕駛人轉彎或變換車道時，有下列情形之一者，處新臺幣
  600元以上1800元以下罰鍰：
　七、設有右轉彎專用車道之交岔路口，直行車佔用最外側或專
      用車道。
5.道路交通管理處罰條例第63條第1項第1款
　汽車駕駛人有下列各款所列條款之一者，除依原條款處罰鍰外
  ，並予記點：
　一、有第48條情形者，記違規點數1點。

訴訟費用計算書
項　　　　目　　金　額（新臺幣）　　備　註
第一審裁判費　　 300元
合        計　　 300元